臺灣高等法院臺中分院民事判決　　　　 98年度重上字第168號
上　訴　人　王金源
訴訟代理人　蔡振修律師
被 上訴 人　台智精密科技股份有限公司
法定代理人　黃漢章
訴訟代理人　許儱淳律師
上列當事人間請求損害賠償事件，上訴人不服臺灣臺中地方法院
民國98年10月28日97年度重訴字第474號第一審判決，提起上訴
，本院於100年5月10日言詞辯論終結，判決如下：
    主  文
上訴駁回。
第二審訴訟費用由上訴人負擔。
    事實及理由
一、被上訴人主張：
    上訴人於民國91年5 月10日至94年8 月7 日期間擔任被上訴
    人公司之法定代理人及總經理，本負有以善良管理人之注意
    ，經營並維護被上訴人公司利益之義務，詎料上訴人竟意圖
    損害被上訴人公司及股東之利益，於93年11月22日與其妻施
    盈盈及妻舅施騰秋設立與被上訴人公司營業項目相同或類似
    之源台精密科技股份有限公司（下稱源台公司），於94年3
    、4月間，將被上訴人公司之資產假藉「出售」名義交付予
    其家族設立之威亨貿易有限公司（下稱威亨公司），94年4
    、5月出售金額分別為125萬9180元、888萬1223元，並無收
    取貨款，致被上訴人公司受有損害合計為1014萬0403元。爰
    依侵權行為、兩造間委任契約之債務不履行等法律關係，提
    起本件訴訟，請求上訴人賠償上開損害。聲明：上訴人應給
    付被上訴人1014萬0403元，及自起訴狀繕本送達翌日（即97
    年6月5日）起至清償日止，按年利率5％計算之利息；願以
    台灣銀行可轉讓定期存單供擔保請准宣告假執行。
二、上訴人則以：
    本院97年度上易字第2083號刑事確定判決，已認定上訴人因
    故意不向威亨公司收取貨款，任令被上訴人公司損失上開應
    收貨款，成立背信罪。惟刑事判決認定之事實並非全然屬實
    ，因被上訴人之貨品有瑕疵，買受人不付款，94年7月，上
    訴人已不擔任被上訴人公司董事長，故與上訴人無關，並願
    與被上訴人和解。聲明：被上訴人之訴及假執行之聲請均駁
    回；如受不利益判決，願供擔保，請准宣告免為假執行。
三、本件第一審對於被上訴人之請求原為1 億0046萬5054元，判
    決上訴人應給付被上訴人1014萬0403元及遲延利息，駁回被
    上訴人其餘之請求，並就被上訴人勝訴部分，分別酌定擔保
    金額為准免假執行之宣告。上訴人對於敗訴部分聲明不服，
    提起上訴，求為廢棄並駁回被上訴人在第一審之訴及假執行
    之聲請。被上訴人則求為判決駁回上訴（對一審敗訴部分未
    聲明不服）。
四、本院審理之結果：
  (一)被上訴人主張上訴人自91年5 月10日起至94年7 月10日止，
    在被上訴人公司，擔任董事長兼總經理職務，係為被上訴人
    公司處理事務之人。其明知就該公司業經出售之商品應積極
    收取貨款，詎上訴人竟基於意圖損害被上訴人公司利益之概
    括犯意，自94年3月間起至同年5月間某日止，將被上訴人公
    司之辦公用品及光學尺、影像測量系統、顯示器、投影機等
    光學儀器設備，分別以7萬7510元、4萬1520元、8400元、25
    萬5000元、66萬6750元、21萬元、181萬4781元（刑事判決
    因漏未將營業稅金5％算入，誤載為172萬8363元）、339萬
    0807元（刑事判決因同上錯誤，誤載為322萬9340元）、367
    萬5635元（刑事判決因同上錯誤，誤載為350萬0605元）之
    價格（合計1014萬0403元），售予上訴人之妻舅施騰合所開
    設、上訴人並擔任股東之威亨公司。然上訴人於交付上開商
    品後，卻故意不向威亨公司收取貨款，任令被上訴人公司損
    失上開金額之應受帳款利益。而被上訴人損失上開應收帳款
    利益，並有編號為EU00000000、EU00000000、EU00000000、
    EU00000000、EU00000000、EＺ0000000 00之統一發票6紙，
    及財政部台灣省中區國稅局營業人進銷項憑證交查異常查核
    清單（見台灣台中地方法院檢察署95年度他字第5281號偵查
    卷宗第44、46頁）在卷可稽。又上訴人因此被處以連續為他
    人處理事務，意圖損害本人之利益，而為違背其任務之行為
    ，致生損害於本人之利益，處有期徒刑11月；減為有期徒刑
    5月又15日確定，此經本院調閱本院97年度上易字第2083號
    刑事卷宗核閱屬實。是堪信被上訴人主張上訴人有故意不法
    侵害被上訴人公司之利益，致被上訴人未能收取貨款1014萬
    0403元之背信行為，堪信為真正。
  (二)就上訴人將被上訴人公司辦公器具及光學儀器設備售予威亨
    公司之經過而言，依刑事卷附被上訴人公司開給威亨公司之
    六張統一發票影本所示，上訴人於94年3月7日及4月20日各
    有將品名為「雜項辦公用品」之商品售予威亨公司，則縱使
    上訴人一再辯稱之庫存光學儀器品質瑕疵等情屬實，惟上開
    「雜項辦公用品」又何來瑕疵之有？其與上訴人所稱之光學
    儀器瑕疵並無任何關聯，且交易時間又與其他光學儀器顯然
    不同，亦非同開一張發票或有其他不能割裂處理之情事，上
    訴人何以未曾就此向威亨公司索討貨款？再者，上訴人所稱
    之光學儀器瑕疵問題，在原審法院95年度重訴字第326號給
    付貨款事件審理中，威亨公司係提出文件三紙，以圖證明曾
    向上訴人反映商品瑕疵之事，惟觀諸威亨公司94年5月12日
    傳真函，其上載稱：「……但當貨物到我們客戶處後，客戶
    再銷售給使用者，發現其品質不穩定，導致使用者幫人加工
    之模具尺寸錯誤造成損失，我們的客戶要求我們要賠償……
    。」等語，於94年5月18日之不良品會議紀錄上，威亨公司
    代表人施騰合稱：「……可能是客戶使用不當，因而請客戶
    反覆測試檢查，由於該使用者離我們客戶處很遠，每次前去
    處理之時間最少需半天，對他們造成很大困難，但是他們也
    是盡量把服務做好，經過我們客戶多次努力還是無法解決，
    且讓使用者之模具作壞了，該使用者很生氣因而要求我們必
    須賠償該損失……。」等語，另於94年6月6日不良品處理會
    議紀錄上，施騰合再稱：「……上周又接到客戶的抱怨，使
    用我們的產品安裝於該公司之設備上，結果機器剛交機時沒
    問題，經過一個月使用後該批貨全部被退貨損失慘重……。
    」等語，不僅並未將商品瑕疵情形具體指明，至多僅以「品
    質不穩定」等空泛語詞籠統帶過，另威亨公司在前揭給付貨
    款民事事件審理期間，先於95年9月8日提出標示有「零件無
    法組合」之照片四張，以圖證明被上訴人公司交付之貨品確
    實存有瑕疵，迨同年10月26日始具狀提出不良品明細（列出
    八項商品瑕疵，檢附十三張照片）。然上開貨品若係被上訴
    人公司於94年3至5月間所陸續交付，則買受人即威亨公司應
    有從速檢查商品瑕疵之義務，尤其威亨公司在當時甚且為此
    瑕疵拒絕被上訴人公司給付貨款之請求，理應於94年5、6月
    間即已備妥明細標示具體之瑕疵情形，而非於95年9月8日民
    事答辯狀中仍無法具體指明貨品瑕疵原因，直至同年10月26
    日始行提出不良品明細資料。況且該批貨品交付威亨公司迄
    今已長達三年有餘，威亨公司列出之前揭瑕疵究係被上訴人
    公司原先製造、存放不當造成，或係威亨公司乃至於源台公
    司人員處理過程欠佳所致，均因威亨公司並未及時檢附瑕疵
    清單而存有疑義。而上訴人該次與威亨公司交易總額已逾千
    萬元，並非小額交易，對於被上訴人公司之利益至關重大，
    卻未見上訴人要求威亨公司列出商品瑕疵清單以供逐一核對
    ，徒以對方言稱「品質不穩定」即行使任何催討債權之行動
    ，明顯與一般商業交易之常情有違。是以上開威亨公司傳真
    函及會議紀錄之真實性已堪存疑，自無從據為認定被上訴人
    公司交付予威亨公司之光學儀器產品確有瑕疵之證明。
  (三)按因故意或過失，不法侵害他人之權利者，負損害賠償責任
    ；又負損害賠償責任者，除法律另有規定或契約另有訂定外
    ，應回復他方損害發生前之原狀；不能回復原狀或回復顯有
    重大困難者，應以金錢賠償其損害，民法第184條第1項前段
    、第213條第1項、第215條分別定有明文。本件上訴人於91
    年5月10日至94年8月7日之間擔任被上訴人公司之法定代理
    人及總經理，本負有以善良管理人之注意，經營並維護被上
    訴人公司利益之義務，詎料上訴人竟意圖故意損害被上訴人
    公司及股東之利益，於94年3、4月間，將被上訴人公司之資
    產假藉「出售」名義交付予其家族設立之威亨公司，出售金
    額分別為125萬9180元、888萬1223元，且未收取貨款，致被
    上訴人公司受有損害合計為1014萬0403元，被上訴人所受之
    損害與上訴人之背信行為間有因果關係，被上訴人請求上訴
    人賠償在1014萬0403元範圍內，應屬有據。
  (四)綜上所述，被上訴人公司依侵權行為法律關係，請求上訴人
    給付未能收取之貨款1014萬0403元，為有理由，原審予以准
    許，併依兩造提供相當擔保金額分別為准免假執行之宣告，
    尚無不合，上訴意旨指摘原判決不當，核無理由，應予駁回
    。另債務不履行之請求，不能在刑事附帶民事訴訟中提起，
    又被上訴人公司依侵權行為已得勝訴判決，亦無庸就債務不
    履行部分另為審究，併予敘明。
五、據上論結，本件上訴為無理由，依民事訴訟法第449條第1項
    、第78條，判決如主文。
中    華    民    國   100    年    5     月    24    日
                民事第五庭    審判長法  官  李寶堂
                                    法  官  鄭金龍
                                    法  官  黃永祥
以上正本係照原本作成。
如對本判決上訴，須於收受判決送達後20日內向本院提出上訴書
狀，其未表明上訴理由者，應於提出上訴後20日內向本院提出上
訴理由書（須按他造人數附具繕本）。
上訴時應提出委任律師為訴訟代理人之委任狀。具有民事訴訟法
第466條之1第1項但書或第2項之情形為訴訟代理人者，另應附具
律師及格證書及釋明委任人與受任人有該條項所定關係之釋明文
書影本。如委任律師提起上訴者，應一併繳納上訴審裁判費。
                                    書記官  陳如慧
中    華    民    國   100    年    5     月    25    日
                                                      Ａ